【裁判字號】    92,上訴,874
【裁判日期】    920711
【裁判案由】    傷害致死等
【裁判全文】
臺灣高等法院高雄分院刑事判決                    九十二年度上訴字第八七四號
    上  訴  人
    即  被  告  甲○○
                丙○○
                乙○○
    共      同
    指定辯護人  本院公設辯護人孫妙岑
右上訴人因傷害致死等案件，不服臺灣高雄地方法院九十年度訴字第二五二二號中華
民國九十二年四月四日第一審判決（起訴案號：臺灣高雄地方法院檢察署九十年度偵
字第一七二六四號，及移
本院判決如左：
      主  文
原判決撤銷。
甲○○、丙○○、乙○○共同傷害人之身體，因而致人於死，甲○○、丙○○各處有
期徒刑玖年；乙○○處有期徒刑捌年。
    事  實
一、甲○○、丙○○、乙○○均係高雄縣信鴿協會梓官聯合會員工，甲○○為該協會
    監察小組組長，負責查報非法捕鴿，丙○○、乙○○則為該小組組員，於民國九
    十年九月十日下午四時三十分許，甲○○因接獲電話得知有人疑似非法捕抓賽鴿
    ，遂與丙○○、蔡芳輝、蔡南照、曾敏豪、陳啟安及其餘不詳姓名之成年者多人
    合計約十餘人，前往高雄縣梓官鄉梓官加油站後方稻田內查看（下稱第一現場）
    ，見正在該處池塘邊捕抓青蛙之王建楠、黃明咸、陳金進三人，因誤認稻田內由
    農夫陳秋明為捕抓麻雀而架設之網架，係王建楠、黃明咸、陳金進三人為捕抓該
    協會賽鴿所架設之鳥網，甲○○、丙○○、蔡芳輝、蔡南照、曾敏豪、陳啟安及
    其餘不詳姓名之成年人竟共同基於剝奪行動自由及傷害之犯意聯絡，且渠等客觀
    上能預見以硬物往人之身體胸、背部重擊足以致人於死，乃由蔡芳輝、丙○○分
    持不詳器械各一支，先控制王建楠、黃明咸、陳金進之行動自由後，由甲○○、
    丙○○、蔡南照、曾敏豪及其餘在場之人分持路邊撿拾之圓形及正方形木棍各一
    支，共同輪流毆打王建楠、黃明咸、陳金進三人胸、背部及四肢等部位，逼迫承
    認非法捕鴿，強暴使人行無義務之事，致使三人不支倒地後，因仍未取得王建楠
    、黃明咸、陳金進三人之承認非法捕鴿，甲○○、丙○○及前揭同往之人遂強押
    三人坐上不詳車號、黑色喜美廠牌之自用小客車，推由丙○○持前揭不詳器械一
    支，在車上控制王建楠、黃明咸、陳金進三人行動自由，由另一不詳姓名年籍之
    人駕車載往附近梓官聯合會會場（下稱第二現場），嗣於同日下午五時許，抵達
    會場後，蔡芳輝、蔡南照、曾敏豪、陳啟安及在第一現場之其餘不詳姓名之人亦
    同時或隨後到場，復陸續加入具共同犯意聯絡之李春慶、林金柱、陸清復、陳明
    、乙○○及其餘不詳姓名之成年者多名（不詳姓名成年者先後合計十餘人），再
    承上開剝奪行動自由及傷害之犯意，且渠等客觀上能預見以硬物繼續往人之身體
    胸、背部擊打足以致人於死，仍在會場內除接續以前揭不詳器械控制王建楠、黃
    明咸、陳金進三人之行動自由外，並輪流以手銬將王建楠、黃明咸、陳金進反銬
    在椅子上，再分持協會內之木棍、啞鈴、鋁棒及十字鎬木柄等器物，繼續圍毆王
    建楠、黃明咸、陳金進身體胸、背部及其餘各處，強迫承認非法捕鴿，使人行無
    義務之事，其間剝奪三人之行動自由共約四小時，並因而致黃明咸全身多處挫傷
    併左側第八、九根肋骨骨折、右邊第八根肋骨骨折及少許血胸；陳金進受有全身
    多處挫傷瘀血併左側第八至十根肋骨骨折及左側血胸（傷害黃明咸、陳金進部分
    ，業經黃明咸、陳金進在原審撤回告訴，詳後述）；王建楠則受有頭部外傷部分
    ：左額部有壹擦傷為０．八×０．五公分大小，左下頜瘀傷為一．六×一．
    五公分大小，右嘴角及嘴唇下之擦傷最大為一．一×０．五公分大小，後枕
    部裂傷為二×０．三公分大小，深及頭皮部位，深度為０．九公分；胸部鈍器傷
    （致死創傷）部分：前胸部有多處瘀傷痕跡（疑為棍棒所致），左上胸部瘀傷
    ，為十一×十公分大小，瘀傷中央部份有擦傷痕跡，為二．五×公分大小，左
    前下胸部部瘀傷，為五×三．八公分，併有擦傷痕跡，右下胸瘀傷，為五．五
    ×公分大小；腹部鈍器傷部分：於左下腹部有明顯之鈍器瘀傷痕跡，形成貳條
    平行長條狀之瘀傷痕跡，長約九公分，寬約為二五公分，於右腹外側部有瘀傷
    ，為五×三公分大小；背部鈍器傷（致死創傷）部分為：後背部有大範圍之多
    處瘀傷及皮下出血現象，出血範圍約三十六×三十公分大小，左上背部有明顯
    之瘀傷痕跡，形成貳條平行長條狀之瘀傷痕跡，長十四公分，寬約為一公分，
    右上背部有明顯之瘀傷痕跡，形成貳條平行長條狀之瘀傷痕跡，長十三公分，寬
    約為三公分，左下背部有明顯之鈍器傷痕跡，形成貳條平行長條狀之瘀傷痕跡
    ，長廿二公分，寬約一公分；腰部鈍器傷部分為：左腰部有明顯之鈍器傷痕跡，
    形成貳條平行長條狀之瘀傷，寬約三公分；臀部鈍器傷部分為：左臀部有瘀傷
    ，為六×七公分大小，右臀部有瘀傷，為九×六公分大小；四肢鈍器傷部分為
    ：左上肢於左上腎前部有瘀傷為四×三公分大小，左上臂外側部及後部有瘀傷
    痕跡，約十五×十四公分大小，左後肘部有擦傷為二．五×０．五公分大小，左
    前臂後內側部有瘀傷為十一×四公分大小，左前臂後手腕部瘀傷為二×一．五公
    分大小，左手背部有瘀傷痕跡多處，右上肢於右上臂前部有多處小瘀傷痕跡，
    範圍約五×四公分大小，右上臂後部有貳處瘀傷痕跡，分別為十×九公分及十一
    ×九公分大小，右前臂後內側部有瘀傷，為三×二．五公分大小，右手背部有瘀
    傷痕跡多處，左下肢於左大腿後部有瘀傷痕跡，為八×五公分大小，左膝前部
    有瘀傷為二×一公分大小，左小腿前外側部有瘀傷為十五×七公分大小，瘀傷中
    央部位有裂傷為０．八公分長，左小腿後外側部有瘀傷為二十二×十公分大小，
    左側脛骨及腓骨均有骨折現象，右下肢於右大腿後部，有瘀傷痕跡貳處，最大
    為九×八公分大小，右膝前部有瘀傷為四×三公分大小，右小腿前部有貳瘀傷痕
    跡，最大為五×二．五公分大小，右小腿後部有瘀傷為七×六公分大小，右足背
    部有瘀傷為六×五公分大小；胸部內部，二側肋骨均有骨折出血現象，左側第三
    至第九根肋骨有骨折，右側第五至第八根肋骨有骨折，前後肋膜均有嚴重出血現
    象，胸腔內有大量血液，有血胸現象，左肋膜腔積血為一二０西西，右肋膜腔積
    血為一三０西西，心包膜外部嚴重出血，心藏前部右心室有挫傷一‧二×０‧八
    公分等傷害。至同日晚間八時三十分許，渠等見王建楠已受創不支，且在甫到場
    之阿蓮鄉信鴿協會會長李添財勸阻下，始行罷手，並由甲○○、丙○○、乙○○
    及李添財等人於當日晚上九時八分將王建楠送至岡山空軍醫院急救，再由李添財
    返還會場將黃明咸、陳金進送醫急救，惟王建楠因為胸部及背部遭鈍器傷，導致
    左側血胸（一二０西西）、右側血胸（一三０西西）、兩側肋膜嚴重出血、兩側
    肋骨多處骨折、肺臟出血及心臟挫傷，最後因胸腔內大量出血，造成出血性休克
    ，延至同日晚上九時四十分許不治死亡。嗣經警循線先查獲甲○○、丙○○、乙
    ○○三人，並至梓官信鴿協會搜索並扣得鋁棒一支、圓形及正方形木棍各一支等
    物（第一、二現場其他涉案共犯蔡芳輝、蔡南照、曾敏豪、李春慶、陳啟安、林
    金柱、陸清復、陳明等人部分，現由原審另案審理中）。
二、案經陳金進、黃明咸訴由高雄縣警察局岡山分局移送台灣高雄地方法院檢察署檢
    察官偵查起訴及移送併案審理。
    理  由
一、訊據上訴人即被告（下稱被告）甲○○對於其係高雄縣信鴿協會梓官聯合會監察
    小組組長，負責查報非法捕鴿，而於九十年九月十日下午四時三十分許，在第一
    現場即高雄縣梓官鄉梓官加油站後稻田內，與丙○○等人控制王建楠、黃明咸、
    陳金進三人之行動自由，二人並分持木棍先共同毆打告訴人二人及被害人王建楠
    之胸、背部及四肢，並強押三人至第二現場即梓官聯合會會場，於同日下午五時
    許，復接續與其餘之人控制王建楠、黃明咸、陳金進三人之行動自由，並輪流圍
    毆王建楠、黃明咸、陳金進身體各處，嗣王建楠因傷重不治死亡之犯行供承不諱
    ；被告丙○○則對於九十年九月十日下午四時三十分許，與甲○○前往第一現場
    ，與甲○○等人控制王建楠、黃明咸、陳金進三人之行動自由，二人並分持木棍
    毆打三人之胸、背部及四肢，嗣於同日晚上九時許，始與甲○○等人將王建楠送
    醫急救等情坦承不諱；另被告乙○○則對於同日晚上九時許，與甲○○等人共同
    將被害人王建楠送醫急救等情供承在卷。雖被告丙○○、乙○○均否認有何妨害
    自由、傷害致死犯行，被告丙○○辯稱：伊僅有在第一現場毆打黃明咸、陳金進
    二人，並沒有毆打死者王建楠，後來因為甲○○叫伊收捕鴿子之網子，收完網子
    後，伊就去梓官吃晚餐並四處亂逛，回到第二現場時，已經晚上七、八時，王建
    楠、黃明咸、陳金進三人已經被毆打完了，在場的人直接叫伊送他們三人去醫院
    ，伊並沒有在第二現場毆打王建楠三人云云；被告乙○○辯稱：伊是信鴿協會的
    臨時工，案發當天晚上要去協會打球，並沒有人打電話叫伊過去，伊約晚上八、
    九時過去，到了會場後在場之人就叫伊帶王建楠、黃明咸、陳金進三人去醫院，
    伊沒有毆打他們三人云云。惟查：
（一）被害人王建楠、告訴人陳金進、黃明咸等三人於九十年九月十日下午四時三十
      分許，在第一現場，遭被告甲○○、丙○○及另案共犯蔡芳輝、蔡南照、曾敏
      豪、陳啟安暨其餘多位姓名不詳成年者合計十餘人，以疑似槍枝之器械二支控
      制行動自由後，並遭毆打胸、背部及四肢而不支倒地，於同日下午五時許，又
      遭強押至第二現場，復接續遭被告甲○○、丙○○、蔡芳輝、蔡南照、曾敏豪
      、陳啟安、李春慶、林金柱、陸清復、陳明、乙○○及其餘不詳姓名成年者多
      人（不詳姓名者先後合計十餘人）控制行動自由，並輪流遭其等分別以十字鎬
      木柄、木棍、鋁棒及啞鈴等物圍毆等事實，業據告訴人陳金進、黃明咸迭於警
      、偵訊及原審審理時指訴明確，且互核一致，復參以告訴人黃明咸全身多處挫
      傷併左側第八、九根肋骨骨折、右邊第八根肋骨骨折及少許血胸；陳金進則受
      有全身多處挫傷瘀血併左側第八至十根肋骨骨折及左側血胸等情，有國立成功
      大學醫學院附設醫院診斷證明書二紙在卷可稽；王建楠亦受有頭部外傷部分：
      左額部有壹擦傷為０．八×０．五公分大小，左下頜瘀傷為一．六×一．
      五公分大小，右嘴角及嘴唇下之擦傷最大為一．一×０．五公分大小，後
      枕部裂傷為二×０．三公分大小，深及頭皮部位，深度為０．九公分；胸部鈍
      器傷（致死創傷）部分：前胸部有多處瘀傷痕跡（疑為棍棒所致），左上胸
      部瘀傷，為十一×十公分大小，瘀傷中央部份有擦傷痕跡，為二．五×公分大
      小，左前下胸部部瘀傷，為五×三．八公分，併有擦傷痕跡，右下胸瘀傷
      ，為五．五×公分大小；腹部鈍器傷部分：於左下腹部有明顯之鈍器瘀傷痕
      跡，形成貳條平行長條狀之瘀傷痕跡，長約九公分，寬約為二五公分，於右
      腹外側部有瘀傷，為五×三公分大小；背部鈍器傷（致死創傷）部分為：後
      背部有大範圍之多處瘀傷及皮下出血現象。出血範圍約三十六×三十公分大小
      ，左上背部有明顯之瘀傷痕跡，形成貳條平行長條狀之瘀傷痕跡，長十四公
      分，寬約為一公分，右上背部有明顯之瘀傷痕跡，形成貳條平行長條狀之瘀
      傷痕跡，長十三公分，寬約為三公分，左下背部有明顯之鈍器傷痕跡，形成
      貳條平行長條狀之瘀傷痕跡，長廿二公分，寬約一公分；腰部鈍器傷部分為：
      左腰部有明顯之鈍器傷痕跡，形成貳條平行長條狀之瘀傷，寬約三公分；臀部
      鈍器傷部分為：左臀部有瘀傷，為六×七公分大小，右臀部有瘀傷，為九
      ×六公分大小；四肢鈍器傷部分為：左上肢於左上腎前部有瘀傷為四×三公
      分大小，左上臂外側部及後部有瘀傷痕跡，約十五×十四公分大小，左後肘部
      有擦傷為二．五×０．五公分大小，左前臂後內側部有瘀傷為十一×四公分大
      小，左前臂後手腕部瘀傷為二×一．五公分大小，左手背部有瘀傷痕跡多處，
      右上肢於右上臂前部有多處小瘀傷痕跡，範圍約五×四公分大小，右上臂後
      部有貳處瘀傷痕跡，分別為十×九公分及十一×九公分大小，右前臂後內側部
      有瘀傷，為三×二．五公分大小，右手背部有瘀傷痕跡多處，左下肢於左大
      腿後部有瘀傷痕跡，為八×五公分大小，左膝前部有瘀傷為二×一公分大小，
      左小腿前外側部有瘀傷為十五×七公分大小，瘀傷中央部位有裂傷為０．八公
      分長，左小腿後外側部有瘀傷為二十二×十公分大小，左側脛骨及腓骨均有骨
      折現象，右下肢於右大腿後部，有瘀傷痕跡貳處，最大為九×八公分大小，
      右膝前部有瘀傷為四×三公分大小，右小腿前部有貳瘀傷痕跡，最大為五×二
      ．五公分大小，右小腿後部有瘀傷為七×六公分大小，右足背部有瘀傷為六×
      五公分大小；胸部內部，二側肋骨均有骨折出血現象，左側第三至第九根肋骨
      有骨折，右側第五至第八根肋骨有骨折，前後肋膜均有嚴重出血現象，胸腔內
      有大量血液，有血胸現象，左肋膜腔積血為一二０西西，右肋膜腔積血為一三
      ０西西，心包膜外部嚴重出血，心藏前部右心室有挫傷一‧二×０‧八公分等
      傷害，有解剖紀錄報告書可按，其等三人傷勢遍佈全身，且傷勢嚴重，足見應
      係多數人共同圍毆始行造成之傷勢無訛，又共犯蔡芳輝、李春慶、陳啟安、林
      金柱、陸清復、陳明、蔡南照、曾敏豪等人涉犯本件妨害自由及傷害致死犯行
      ，業經檢察官另案提起公訴，由原審另案審理中，有台灣高雄地方法院檢察署
      檢察官九十年度偵字第一九八五六號起訴書、台灣高雄地方法院九十年訴字第
      二九六四號刑事卷宗影本可按，此外，並有鋁棒一支、木棍二支等物扣案可稽
      ，是上開事實，堪以認定。另告訴人陳金進、黃明咸雖均指訴：被告丙○○等
      人係以二支槍枝控制渠等三人之自由云云，然該疑似真槍之器械二支因未扣案
      ，無從鑑定是否為槍砲彈藥刀械管制條例所列管之槍枝，亦無從鑑定是否具有
      殺傷力，是應認均係屬不詳器械。
（二）被害人王建楠及告訴人黃明咸、陳金進三人係至稻田內之池塘邊捕抓青蛙，附
      近農田之網架係農夫陳秋明為捕抓麻雀而架設之鳥網，非王建楠、黃明咸、陳
      金進三人所架設等情，業據告訴人黃明咸、陳金進迭於警、偵訊及原審調查時
      陳述明確，核與證人陳秋明於警訊中證述：本件案發地點之稻田係黃慶國所有
      ，由伊管理、耕種，伊為避免麻雀啄食稻穗，遂於八月底在稻田內及四周架設
      捕鳥網十五面等語，另證人梁枝旺即告訴人二人之友人於原審調查時亦證述：
      黃明咸等三人於案發當日係去案發地點抓青蛙，伊原本要跟他們去抓，後來因
      為伊兒子在當日早上送長庚醫院，所以伊才沒有去抓等語（見原審九十年十二
      月二十五日訊問筆錄），且在第一現場之稻田內確有告訴人黃明咸等三人捕抓
      青蛙用之手電筒、長柄鐮刀各二支、黃色飼料袋一個及青蛙釣竿二把扣案，復
      有案發現場之稻田照片五張在卷可佐，足見告訴人黃明咸、陳金進及被害人王
      建楠係於案發地點捕抓青蛙無訛。又被害人王建楠確係因本件事故，受有前開
      所述傷勢，經送醫急救，惟因胸部及背部遭鈍器傷，導致左側血胸（一二０西
      西）、右側血胸（一三０西西）、兩側肋膜嚴重出血、兩側肋骨多處骨折、肺
      臟出血及心臟挫傷，最後因胸腔內大量出血，造成出血性休克，延至同日晚上
      九時四十分許不治死亡一節，業經台灣高雄地方法院檢察署檢察官督同法醫師
      解剖、相驗及複驗明確，並製有相驗屍體證明書、解剖紀錄報告書、相驗、解
      剖筆錄及高雄縣警察局刑警隊鑑識組刑案現場勘查報告表在卷足憑。
（三）被告甲○○、丙○○與其餘同往現場者約十餘成年人於九十年九月十日下午四
      時三十分許，在第一現場，控制被害人王建楠及告訴人黃明咸、陳金進三人之
      行動自由，並毆打被害人王建楠之胸、背部及四肢，嗣於同日下午五時許，強
      押被害人三人至第二現場，復接續與在場其餘二十餘名成年人繼續控制其等之
      行動自由，並輪流以木棍、鋁棒及啞鈴等物圍毆被害人王建楠胸、背部及身體
      各處，致使被害人王建楠因胸腔大量出血，造成出血性休克而不治死亡等事實
      ，業據被告甲○○迭於警、偵訊、原審及本院審理時坦承不諱，而被告丙○○
      亦供承於同日下午四時三十分許，與被告甲○○、其餘成年人十餘人，在第一
      現場控制被害人王建楠及告訴人黃明咸、陳金進三人之行動自由並共同圍毆之
      事實，以上均核與告訴人黃明咸、陳金進迭於警、偵訊及原審審理時指訴之情
      節大致相符，是被告甲○○、丙○○之此部分自白核與事實相符，堪以採信。
（四）被告丙○○雖另辯以：在第一現場後來因為甲○○叫伊收捕鴿子之網子，收完
      網子後，伊就去吃晚餐並四處亂逛，回到第二現場時，已經晚上七、八時，王
      建楠、黃明咸、陳金進三人已經被毆打完了，在場的人直接叫伊送他們三人去
      醫院，伊並沒有在第二現場毆打王建楠三人云云，然告訴人黃明咸、陳金進於
      偵查時均指訴：伊等三人從第一現場被押上車子後，即坐在車子後座，在車上
      由丙○○持槍（即前述之不詳器械）押住伊等回第二現場等語（見偵卷第六十
      頁），告訴人黃明咸於警訊中指訴：係丙○○押我到第二現場的等語（見黃明
      咸警訊筆錄），於原審調查時指訴：在第二現場內，有看到被告丙○○在現場
      ，亦有動手等語（見原審九十年十一月十三日訊問筆錄）；告訴人陳金進於警
      訊中指訴：被告丙○○在第二現場時持槍（即不詳器械）並持木棍毆打等語（
      見陳金進警訊筆錄），於原審調查時亦指訴：伊在第二現場時。有看到被告丙
      ○○，他有拿槍（即不詳器械）並參與毆打，丙○○在第一現場拿槍（即不詳
      器械）押伊等上車的等語（見原審九十年十一月十三日訊問筆錄），復指訴：
      被告丙○○亦有在第二現場，並有持木棍毆打伊等語（見原審九十年十二月十
      一日訊問筆錄），告訴人二人指訴互核一致，且告訴人二人與被告丙○○素不
      相識亦無糾紛、嫌隙，此為被告丙○○所不否認，則告訴人黃明咸、陳金進應
      無故意設詞誣陷被告丙○○之理，復參以被告甲○○為該會監察小組組長，負
      責查報非法捕鴿，被告丙○○身為該監察小組組員，業據被告甲○○於警訊時
      供述明確，二人於第一時間即到第一現場處理本次捕鴿事件，並共同參與毆打
      告訴人黃明咸、陳金進及被害人王建楠三人之行動，則於其等三人被押往第二
      現場時，被告丙○○焉有先去吃完晚餐並四處亂逛，而不隨同前往之理？被告
      丙○○前開所辯，顯與常情不符，自不足採，應以告訴人黃明咸、陳金進之指
      訴較為可採，足認被告丙○○確有參與強押被害人王建楠及告訴人黃明咸、陳
      金進前往第二現場，在第二現場繼續剝奪三人之行動自由，進而持木棍毆打三
      人之情，應可確認。至被告甲○○雖於原審及本院調查時供述：丙○○沒有過
      去第二現場，因為伊叫他去收網子云云。然其於偵查時供述：丙○○還與伊去
      收網子，他一直與伊在一起，並沒有繞出去吃東西，在第一現場逗留半小時才
      回第二現場云云，其供述前後不一，復與被告丙○○前揭所辯相矛盾，且與前
  揭事證不符，復參以被告甲○○、丙○○對於其餘參與毆打者均隱匿而不願指
      認一節，足見被告陳重宏、甲○○二人前揭辯稱及供述顯係事後避重就輕及相
      互迴護之詞，不足採信。
（五）被告乙○○雖辯以：伊是信鴿協會的臨時工，案發當天晚上要去協會打球，並
      沒有人電話叫伊過去，伊約晚上八、九時過去，到了第二現場後，在場之人就
      叫伊帶王建楠、黃明咸、陳金進三人去醫院，伊沒有毆打他們三人云云。然告
      訴人陳金進於警、偵訊中指訴：被告乙○○在第二現場有持木棍輪流毆打伊等
      三人等語（見警訊筆錄及偵卷第六十一頁），於原審調查時指訴：伊在第二現
      場時，有看到乙○○在場，並有毆打伊等三人，伊在第二現場大門前被毆打時
      ，有看到被告乙○○與丙○○、甲○○用木棍毆打伊，被告乙○○亦有拿十字
      鎬的木柄撞擊黃明咸肚子等語（見原審九十年十一月十三日訊問筆錄），復指
      訴：被告乙○○在第二現場有毆打伊等三人，當時被告乙○○持十字鎬的木柄
      毆打伊左腹部，致使伊肋骨斷掉而蹲下去，後來王建楠已經躺在地上時，乙○
      ○踢他二下，結果王建楠沒有動靜，乙○○就灌王建楠礦泉水，後來是由甲○
      ○、丙○○抬王建楠上車的等語（見原審九十年十二月十一日訊問筆錄），再
      於原審審理時指訴：當時伊等被押到第二現場時，乙○○有押伊等下車等語（
      見原審九十二年三月二十一日審判筆錄）；告訴人黃明咸亦迭於原審調查時供
      述：伊在第二現場被毆打中途，有看到被告乙○○在現場，當時他站在伊旁邊
      ，但是伊不確定他是否有出手，因為伊頭被壓著，無法看到前面，伊在第二現
      場大門前，被以十字鎬的木柄毆打全身等語（見原審九十年十一月十三日、九
      十年十二月十一日及九十一年六月二十五日訊問筆錄），告訴人二人就其等在
      第二現場遭毆打時，被告乙○○確實在場一節，供述一致且無瑕疵，告訴人陳
      金進並就被告乙○○毆打渠等三人之情形及毆打部位，明確指認不移，且告訴
      人二人與被告乙○○素不相識亦無嫌隙，此為被告乙○○所不否認，則告訴人
      黃明咸、陳金進應無故意設詞誣陷被告乙○○之理，參以被告乙○○亦係該會
      監察小組之組員，業據被告甲○○於警訊中供述明確，被告甲○○復供述：伊
      有請人打電話叫乙○○過來等語。足見被告乙○○應係接獲電話通知有疑似非
      法捕鴿之事件，遂前往第二現場即信鴿協會會場，共同剝奪被害人王建楠及告
      訴人黃明咸、陳金進之行動自由，並有持十字鎬的木柄、木棍毆打其等三人之
      事實，應可確認。被告乙○○前開所辯，顯係事後卸責之詞，不足採信，而被
      告甲○○、丙○○供稱：被告乙○○並不在現場，且未參與毆打云云，亦係隱
      匿犯人而不願指認，而為相互迴護之詞，均不足採信。另告訴人陳金進雖於警
      、偵訊及原審調查時指訴：被告乙○○在第一現場即有參與毆打等語（見警訊
      筆錄、偵卷第六十一頁、原審九十年十二月十一日訊問筆錄），惟其於九十年
      十一月十三日原審調查時乃指稱：在第一現場那邊很混亂，伊對於被告乙○○
      是否在場沒有印象等語（見原審當日訊問筆錄）；復於九十二年三月二十一日
      原審審理時指訴：伊在第二現場時才看到乙○○等語（見當日審判筆錄），其
      就被告乙○○是否在第一現場部分之供述前後不一，而有瑕疵，參以告訴人黃
      明咸於警、偵訊及原審審理時係供述：伊對於被告乙○○是否在第一現場沒有
      印象等語，本院復查無證據足資證明被告乙○○確有第一現場參與毆打之事實
      ，是尚難依告訴人陳金進前開有瑕疵之指訴，而遽認被告乙○○在第一現場有
      參與毆打之事實，應認被告乙○○應係接獲電話通知有疑似非法捕鴿之事件，
      始前往第二現場信鴿協會會場，參與本件犯行，已甚顯明。
（六）按刑法第二百七十七條第二項傷害致人於死罪，係因犯傷害罪致發生一定結果
      所為加重其刑之規定，而加重結果犯既以行為人「能預見」其結果之發生為要
      件，而所謂「能預見」乃指客觀情形而言，與主觀上有無預見之情形不同。刑
      法上傷害致死罪係結果犯，如多數人下手毆打，本有犯意之聯絡，自應同負責
      任，最高法院四十七年台上字第九二○號及十九年上字第一八四六號著有判例
      可資參照。查被告甲○○、丙○○、乙○○與共犯蔡芳輝、蔡南照、曾敏豪、
      陳啟安、李春慶、林金柱、陸清復、陳明及其餘不詳姓名成年者多人，因誤認
      被害人三人非法捕鴿，於上開時、地剝奪被害人王建楠及告訴人黃明咸、陳金
      進三人之行動自由，並分持木棍或徒手輪流毆打三人之胸、背部及四肢等部位
      之事實，已如前述，故被告甲○○、丙○○、乙○○及共犯蔡芳輝、蔡南照、
      曾敏豪、陳啟安、李春慶、林金柱、陸清復、陳明與其餘不詳姓名成年者多人
      ，應係誤認被害人三人非法捕鴿，為報復而動用私刑及逼迫被害人三人承認非
      法捕鴿，互相利用他人之行為而達共同之目的，其等就剝奪行動自由及傷害部
      分，均有犯意之聯絡及行為之分擔。被告及共犯等毆打告訴人或被害人雖主觀
      上僅有傷害之犯意，惟胸部及背部為人身之要害，以木棍、啞鈴及鋁棒等質地
      堅硬之物品猛力撞擊人之胸部及其餘部位，對人之身體足以造成傷害，並有發
      生死亡結果之可能，被告等對此結果，在客觀情形上應屬能預見，仍輪流毆打
      被害人胸、背部等部位，造成被害人王建楠胸部及背部遭鈍器傷，導致左側血
      胸（一二０西西）、右側血胸（一三０西西）、兩側肋膜嚴重出血、兩側肋骨
      多處骨折、肺臟出血及心臟挫傷，最後因胸腔內大量出血，造成出血性休克不
      治死亡，是被告及共犯等之共同傷害行為與被害人王建楠死亡結果間，具有相
      當因果關係，自均應同負加重結果之責任。從而，被害人王建楠死亡之結果確
      係因被告甲○○、丙○○、乙○○與共犯及其餘成年者多人共同行為所致，無
      論被害人係致死於何人所加之傷害，在共犯間自均應負全部之責，並無分別被
      害人何部分之傷究孰人下手之必要。且按共同正犯之意思聯絡，不限於事前有
      所協議，其於行為當時，基於相互之認識，以共同犯罪之意思參與者，亦無礙
      於共同正犯之成立，是被告乙○○與共犯李春慶、林金柱、陸清復、陳明等人
      於信鴿協會會場處，始基於共同犯罪之意思而參與，應無礙於共同正犯之成立
      ，附此敘明。
二、核被告甲○○、丙○○、乙○○所為，係犯刑法第二百七十七條第二項前段之傷
    害人之身體因而致人於死罪，及第三百零二條第一項之剝奪他人行動自由罪。又
    刑法第三百零二條之妨害自由罪，係妨害他人自由之概括規定，故行為人具有一
    定目的，以非法方法剝奪人之行動自由，除法律別有處罰較重之規定，應適用各
    該規定處斷外，如以使人行無義務之事或妨害人行使權利為目的，而其強暴脅迫
    復已達於剝奪人行動自由之程度，即祇成立本罪，不應再依同法第三百零四條論
    處（最高法院四十年度台上字第三四八號判決參照），是被告及共犯等人於控制
    被害人行動自由之過程中，雖有數度強逼告訴人或被害人承認非法竊鴿之舉動，
    亦不另構成強制罪，附此敘明。被告甲○○、丙○○、乙○○與蔡芳輝、蔡南照
    、曾敏豪、陳啟安、李春慶、林金柱、陸清復、陳明及其餘不詳姓名成年者十餘
    人（合計二十餘人），就上開犯行具有犯意之連絡及行為之分擔，均為共同正犯
    。被告等人以一行為同時妨害被害人王建楠及告訴人陳金進、黃明咸等三人之自
    由，為同種想像競合犯，應論以一罪。被告三人所犯傷害致死罪與剝奪他人行動
    自由罪間，有方法結果之牽連關係，應從一重依刑法第二百七十七條第二項前段
    之傷害人之身體因而致人於死罪處斷。另公訴人移送併辦部分，與起訴論罪部分
    之事實相同，自應併予審理，附此敘明。
三、公訴意旨另以：被告甲○○、丙○○、乙○○與其餘不詳姓名之信鴿協會員工、
    會員等約十餘人，於九十年九月十日下午四時許，共同基於傷害之犯意聯絡，在
    前揭第一現場出手毆打告訴人黃明咸、陳金進，並於同日下午五時許，在第二現
    場，再承上開傷害之犯意，並加入十餘名不詳姓名之信鴿協會員工、會員等共約
    二十餘人，持木棍繼續圍毆王建楠、黃明咸、陳金進，因而致黃明咸全身多處挫
    傷併左側第八、九根肋骨骨折、右邊第八根肋骨骨折並少許血胸；陳金進則受有
全身多處挫傷瘀血併左側第八至十根肋骨骨折及左側血胸，是認被告甲○○、丙
    ○○、乙○○共同涉有刑法第二百七十七條第一項之傷害罪嫌。按告訴乃論之罪
    ，告訴人於第一審辯論終結前，得撤回其告訴；又告訴經撤回者，法院應諭知不
    受理之判決，刑事訴訟法第二百三十八條第一項，及第三百零三條第三款定有明
    文。本件被告甲○○、丙○○、乙○○因傷害案件，經檢察官提起公訴，認被告
    三人此部分係犯刑法第二百七十七條第一項之傷害罪，依同法第二百八十七條前
    段之規定，須告訴乃論，茲據告訴人黃明咸、陳金進於原審審理中均聲請撤回其
    告訴，有撤回告訴狀二紙在卷可稽，本應就此部分諭知不受理判決，惟公訴人認
    此部分與前述對被告為論罪科刑部分有裁判上一罪關係，爰不另為不受理判決之
    諭知，併予說明。
四、原審予以被告三人論罪科刑，固非無見，惟查本件共犯部分尚有蔡芳輝、蔡南照
    、曾敏豪、李春慶、陳啟安、林金柱、陸清復、陳明及其餘不詳姓名成年者十餘
    人，原判決就共犯部份未具體認定，容有未合；又被害人王建楠傷勢如前所述，
    有解剖紀錄報告書可按，原判決認定其傷勢內容與前述記載不符，亦有未合。被
    告甲○○、丙○○上訴意旨，認量刑過重，被告乙○○上訴意旨否認犯罪，指摘
    原判決不當，雖均無理由，但原判決既有上開可議，自應由本院將原判決撤銷改
    判，審酌被告三人僅因誤認被害人王建楠等三人非法捕鴿，不圖循適法程序處理
    ，竟萌妨害自由及傷害之動機，持續剝奪被害人、告訴人等三人之行動自由長達
    約四小時，其間並接續輪流以啞鈴、木棍等物毆打被害人王建楠及告訴人陳金進
    、黃明咸等人身體各處，造成三人受有嚴重之傷害，手段殘忍，並終致被害人王
    建楠死亡，造成無可挽救之遺憾，並使被害人王建楠家屬痛失至親，量刑本均不
    宜從輕，惟念其等已與告訴人黃明咸、陳金進及王建楠家屬達成民事和解，有和
    解書可按，以及被告甲○○坦承自身犯行、被告丙○○坦承部分犯行，被告陳建
    ，而被告甲○○、丙○○均參與第一、二現場之犯行，且均有實際動手毆打，被
    告乙○○僅參與第二現場之剝奪行動自由及毆打犯行等一切情狀，爰分別量處如
    主文第二項所示之刑，以資懲儆。又公訴人雖具體求刑有期徒刑十年，惟未斟酌
    被告三人已與被害人和解及被告乙○○僅參與第二現場，情節較輕等情，因認求
    刑尚嫌過重，附此敘明。另扣案之鋁棒一支、木棍二支及未扣案之十字鎬木柄、
    啞鈴、手銬及不詳器械二支等物，被告甲○○、丙○○、乙○○均否認為其所有
    ，業據被告甲○○、丙○○、乙○○供述在卷，復查無證據證明係其餘共犯所有
    ，因非被告三人或其餘共犯所有，爰均不予以宣告沒收，附此敘明。
五、被告甲○○、丙○○、乙○○經合法傳喚，無正當理由未到庭，爰不待其陳述逕
    行判決。
據上論結，應依刑事訴訟法第三百六十九條第一項前段、第三百七十一條、第三百六
十四條、第二百九十九條第一項前段，刑法第二十八條、第二百七十七條第二項前段
、第三百零二條第一項後段、第五十五條，罰金罰鍰提高標準條例第一條前段，判決
如主文。
本案經檢察官林應華到庭執行職務。
中      華      民      國     九十二    年      七     月      十一    日
                              臺灣高等法院高雄分院刑事第七庭
                                  審判長法官  李春昌
                                        法官  黃憲文
                                        法官  莊飛宗
右正本證明與原本無異。
如不服本判決應於收受本判決後十日內向本院提出上訴書狀，其未述上訴理由者，
並得於提起上訴後十日內向本院補提理由書狀（均須按他造當事人之人數附繕本)「
切勿逕送上級法院」。
                                      書記官  張明賢
中      華      民    國      九十二      年      七      月     十一   日
附錄本案論罪科刑法條全文：
刑法第二百七十七條：
傷害人之身體或健康者，處三年以下有期徒刑，拘役或一千元以下罰金。
犯前項之罪，因而致人於死者，處無期徒刑或七年以上有期徒刑，致重傷者，處三年
以上、十年以下有期徒刑。
刑法第三百零二條第一項：
私行拘禁或以其他非法方法，剝奪人之行動自由者，處五年以下有期徒刑、拘役或三
百元以下罰金。


司法院資訊處製作；財團法人民間司法改革基金會備份。
